【裁判字號】    98,易,1933
【裁判日期】    980630
【裁判案由】    重利
【裁判全文】
臺灣臺中地方法院刑事判決              98年度易字第1933號
公  訴  人  臺灣臺中地方法院檢察署檢察官
被      告  乙○○
選任辯護人  周平凡律師
上列被告因重利案件，經檢察官提起公訴（98年度偵字第11170
號），本院判決如下：
    主    文
乙○○乘他人急迫貸以金錢，而取得與原本顯不相當之重利，累
犯，處有期徒刑月，如易科罰金，以新臺幣壹仟元折算壹日；
又乘他人急迫貸以金錢，而取得與原本顯不相當之重利，累犯，
處有期徒刑肆月，如易科罰金，以新臺幣壹仟元折算壹日；應執
行有期徒刑陸月，如易科罰金，以新臺幣壹仟元折算壹日。
    犯罪事實
一、乙○○於民國97年間，曾犯兩次重利罪，經本院分別判處有
    期徒刑三月、三月，定應執行刑為有期徒刑五月確定，並於
    97年9月8日執行完畢。猶不知悔改，復基於重利之犯意，於
    (一)97年11月底之某日，在甲○○位於臺中市○○○街之租屋
    處，乘甲○○急需現金繳交房租之際，貸與甲○○新臺幣（
    下同）2萬元，並約定以每10日為1期，每2萬元收取3000元
    利息，交付款項時預扣第一期利息3000元，甲○○實拿1萬
    7000元，甲○○並簽立面額為2萬元之本票一張，連同其身
    分證影本一張交給甲○○收執，作為上揭借款之擔保。(二)98
    年2月9日15時許，在臺中市○○○路與環中路口，乘甲○○
    急需現金繳交其女兒學費之際，貸與甲○○2萬元，並約定
    以每10日為1期，每2萬元收取3000元利息，交付款項時預扣
    第一期利息3000元，甲○○實拿1萬7000元，甲○○並簽立
    面額為2萬元之本票一張，連同其身分證影本一張交給甲○
    ○收執，作為上揭借款之擔保，甲○○繳交預扣之第一期利
    息3000元後，續繳交二期利息共6000元予乙○○。乙○○因
    此取得與原本顯不相當之重利。嗣因甲○○就第二次借款部
    分報案，警察於98年4月2日14時25分許通知乙○○到案說明
    ，乙○○即提出第二次貸款時甲○○所交付之本票正本及身
    分證影本各一張扣案，並於職司犯罪偵查之警察尚未發覺其
    第一次貸款之重利行為前，向警察自首該次犯行，並接受裁
    判。
二、案經臺中市警察局第一分局報請臺灣臺中地方法院檢察署檢
    察官偵查起訴。
    理    由
一、上揭犯罪事實業據被告乙○○於警詢、檢察官偵訊中及本院
    審理時坦承不諱，復經被害人甲○○於警詢及檢察官偵訊中
    陳述明確（甲○○之陳述依刑事訴訟法第159條之5第2項及
    第159條之1第2項之規定，有證據能力），並有被害人甲○
    ○第二次借款時所交付之本票正本及身分證影本各一張附卷
    可稽（參警卷第14-15頁）。又本件係被害人甲○○就第二
    次借款部分報案，警察於98年4月2日14時25分許通知乙○○
    到案說明，乙○○除自白第二次重利犯行外，並於職司犯罪
    偵查之警察尚未發覺其第一次重利行為前，向警察自首該次
    犯行，並接受裁判，此有被告及被害人乙○○之警詢及偵訊
    筆錄在卷可佐，並經臺中市警察局第一分局民權派出所警員
    蔡富仲於職務報告載述明確。本件事證明確，被告犯行應堪
    認定。
二、本件借款2萬元，10日利息3000元，其利率相當於月息百分
    之45，年息百分之540，與原本顯不相當至明，被害人甲○
    ○若非出於急迫，當不可能以如此高利，向被告借款。故核
    被告兩次所為，均係犯刑法第344條之重利罪。又被告兩
    次重利犯行，係犯意各別，行為互異，應予分論併罰。被
    告第一次重利犯行，符合刑法自首之規定，依刑法第62條前
    段規定，減輕其刑。被告於97年間，曾犯兩次重利罪，經
    本院分別判處有期徒刑三月、三月，定應執行刑為有期徒刑
    五月確定，並於97年9月8日執行完畢，此有臺灣高等法院被
    告前案紀錄表一份在卷可參，被告於受徒刑之執行完畢後，
    五年以內故意再犯本件有期徒刑以上之罪，為累犯，依刑法
    第47條第1項規定，所犯二罪均應加重其刑。被告第一次
    重利罪以上刑之加重及減輕，應先加後減之。爰審酌被告犯
    後坦認所為態度良好，頗具悔意，已與被害人達成和解並拋
    棄對被害人之全部債權，此有和解書一紙在卷可證（參本院
    卷第33頁），惟一再犯重利罪等一切情狀，分別量處如主文
    所示之刑，及均諭知易科罰金之折算標準，並定其應執行之
    刑，及諭知易科罰金之折算標準。另扣案之本票正本及甲○
    ○身分證影本各一張，均係被害人甲○○為供第二次借款擔
    保而交予被告，並非移轉所有權給被告，與沒收之要件不合
    ，故均未併予宣告沒收，附此敘明。
據上論斷，應依刑事訴訟法第299條第1項前段，刑法第344條、
第47條第1項、第62條前段、第41條第1項前段、第2項、第51條
第5款，刑法施行法第1條之1第1項、第2項前段，判決如主文。
中    華    民    國    98    年    6     月    30    日
                            法  官   李秋娟
以上正本證明與原本無異。
如不服本判決應於收受送達後10日內向本院提出上訴書狀，並應
敘述具體理由；其未敘述上訴理由者，應於上訴期間屆滿後20日
內向本院補提理由書（均須按他造當事人之人數附繕本）「切勿
逕送上級法院」。
                            書記官  簡芳敏
中    華    民    國    98    年    6     月    30    日
附錄論罪科刑法條
刑法第344條
乘他人急迫、輕率或無經驗貸以金錢或其他物品，而取得與原本
顯不相當之重利者，處一年以下有期徒刑、拘役或科或併科一千
元以下罰金。


司法院資訊處製作；財團法人民間司法改革基金會備份。
